【裁判字號】    89,易,2849
【裁判日期】    890922
【裁判案由】    恐嚇
【裁判全文】
台灣台中地方法院刑事判決                        八十九年度易字第二八四九號
    公  訴  人  台灣台中地方法院檢察署檢察官
    被      告  丙○○
                甲○○
                戊○○
右列被告因恐嚇案件，經檢察官提起公訴（八十九年度偵字第一０七三七號），本院
判決如左：
    主  文
甲○○連續攜帶兇器竊盜，處有期徒刑捌月。自製板手、油壓剪及螺絲起子各壹支均
沒收；又共同意圖為自己不法之所有，以恐嚇使人將本人之物交付，未遂，處有期徒
刑伍月。有期徒刑部分應執行有期徒刑壹年。
丙○○共同意圖為自己不法之所有，以恐嚇使人將本人之物交付，未遂，處有期徒刑
伍月；又收受贓物，處有期徒刑肆月。應執行有期徒刑捌月。
戊○○無罪。
    事  實
一、甲○○基於意圖為自己不法所有之概括犯意，於民國（下同）八十九年六月二十
    六日凌晨一時許，騎乘機車至台中縣梧棲鎮四處閒逛，嗣於四維路﹁六九餐廳﹂
    前，發現乙○○所有之車號Ａ８─三四九一號自小客車停於該處，即趁無人注意
    之際，由甲○○持其所有可作為凶器使用之自製板手、螺絲起子及油壓剪等工具
    下車行竊，並以其中之自製之板手竊取該自用小客車，得手後留供己用。復於同
    月二十八日下午五時許，甲○○又駕駛機車，至台中縣后里鄉四處閒逛，至后里
    鄉○○路三十五之五號前，因見丁○○所保管之車號ＳＵ─四０五號自用大貨車
    （車主係培昂企業有限公司）內載有疑似香煙等物品（經查係傢俱材料），又趁
    無人注意之際，由甲○○持上述可作為凶器使用之自製板手、油壓剪及螺絲起子
    等工具下車行竊，並以其中之自製之板手竊取該自用大貨車，得手後甲○○即將
    該自用大貨車駛至丙○○位於台中縣大甲鎮○○○路四三二之一號住處附近藏放
    。嗣甲○○及丙○○二人即另行起意，並基於共同意圖為自己不法所有之犯意聯
    絡，先由丙○○於同月二十九日上午十時許，以車號ＳＵ─四０五號自用大貨車
    內所留之電話號碼０九三七─二八一八五七號，聯絡失竊人丁○○，待確認丁○○確有失竊該自用大貨車，即向丁○○恐嚇稱略以：如果要取回車子，就準備現
    金十萬元，如果沒有拿到錢，即將車上之東西當材燒等語，致丁○○心生畏懼，
    惟經丁○○與之討價還價後，雙方即同意以三萬元為代價，由丁○○取回該自用
    大貨車，並約定於同日中午十二時，在台中縣清水鎮○○路大甲溪橋南端交車及
    取款，後又由丙○○以行動電話指定改在台中縣大甲鎮大甲體育場大門口前交車
    及取款。而丙○○明知車號Ａ８─三四九一號係甲○○所竊得之贓車，竟仍於同
    日（二十九日）十二時十分許在上述住處收受，並與甲○○分別駕駛該車號Ａ８
    ─三四九一號贓車及車號ＳＵ─四０五號自用大貨車前往取款。嗣同日十三時許
    ，待甲○○將該車號ＳＵ─四０五號自用大貨車駛至台中縣大甲鎮○○○路七八
    一號前停放，再搭乘由丙○○所駕駛之上開車號Ａ８─三四九一號贓車，抵達台
    中縣大甲鎮大甲體育場大門口前時，即為事先埋伏之員警當場查獲，始未得逞，
    並為警在該自小客車內扣得甲○○所有之自製板手、油壓剪及螺絲起子各一支等
    工具。
二、案經台中縣警察局大甲分局報請臺灣臺中地方法院檢察署檢察官偵查起訴。
    理  由
一、被告甲○○竊盜部分：
    訊據被告甲○○對右揭竊盜之事實坦承不諱，核與被害人乙○○、丁○○二人指
    訴失竊之情節相符，並有贓物認領保管單二紙附卷及自製板手、油壓剪及螺絲起
    子各一支扣案可資佐証，事證明確，被告甲○○此部分之犯行應堪認定。
二、被告甲○○、丙○○恐嚇取財未遂部分：
(一)訊據被告丙○○固坦承曾於右揭時、地以行動電話聯絡丁○○，雙方並約定如何
    取車，而取車款即由原先之十萬元降為三萬元之事實不諱，然矢口否認有恐嚇取
    財之犯行，辯稱：伊當時看車子之擋風玻璃處有電話號碼，看是大公司，心想一
    定有錢，若失主能找到車子，伊至少可以拿到紅利，才打電話給丁○○，告訴丁○○如果拿出十萬元，伊即會帶他前去取車，後來丁○○說他是跑車的，沒錢，
    才減為三萬元，伊當時係想若告知失主，失主應會給伊紅包，伊若有不法之意圖
    ，大可將車上之貨物拿去變賣，又何必如此麻煩，僅要求三萬元云云；被告甲○○則辯稱：伊並不知丙○○與丁○○交涉之事，又如何恐嚇取財云云。
(二)惟查，被告丙○○如何恐嚇取財等情，業據被害人丁○○於本院審理中指訴甚詳
    ，而被告丙○○向丁○○恫稱：若不取款贖車，即將車上之東西當材燒等語，顯
    係以加害財產權之事由恐嚇丁○○。又被告甲○○於偵查中即坦承：丙○○有向
    伊借電話，後叫伊去拿該十萬元，伊不去等語在卷（見偵查卷第四十四頁背面）
    ，顯見被告甲○○早已知悉被告丙○○向丁○○恐嚇取財之事，而被告甲○○當
    日又駕駛該自用大貨車，並與被告丙○○共同前往取款，足徵渠二人應有犯意聯
    絡及行為分擔，被告甲○○、丙○○所辯顯均事後卸飾之詞，不足採信，渠二人
    此部份之犯行亦堪認定。
(三)被告丙○○收受贓物部分：
    訊據被告丙○○固坦承於右揭時、地收受被告甲○○所交付之該自小客車，然矢
    口否認有收受贓物之犯行，辯稱：伊不知A8－三四九一號小客車係被告甲○○所
    竊取云云。惟查，上開自小客車係被害人乙○○所失竊等情，前已述及，是該自
    小客車確屬贓車無誤，合先敘明。而被告丙○○係駕駛該車前往台中縣大甲鎮體
    育場門口取款，依一般之經驗法則，為避免留下線索，犯法者應會使用來源不明
    之車輛作為交通工具，絕不可能駕駛自己或向他人借得之車輛，以免自曝行蹤，
    是被告丙○○辯稱不知該A8－三四九一號小客車係屬贓車云云，亦不足採信，被
    告丙○○此部分之犯行亦同堪認定。
四、核被告甲○○所為係犯刑法第三百二十一條第一項第三款之加重竊盜及第三百四
    十六條第三項、第一項之恐嚇取財未遂罪；被告丙○○所為係犯刑法第三百四十
    六條第三項、第一項恐嚇取財未遂及第三百四十九條第一項贓物之罪。被告甲○○所犯二次竊盜犯行，時間緊接，犯罪構成要件相同，顯係基於概括之犯意反覆
    為之，為連續犯，應依刑法第五十六條之規定以一罪論，並加重其刑。被告甲○○及丙○○二人間就恐嚇取財未遂罪部分，有犯意之聯絡，行為之分擔，應論以
    為共同正犯。被告甲○○、丙○○就恐嚇取財罪部分，尚屬未遂犯，茲依刑法第
    二十六前段之規定減輕其刑，被告甲○○部分並依法先加重其刑後減傾之，被告
    甲○○、丙○○所犯上開二罪間，均犯意各別、罪名互殊，應分論併罰。爰審酌
    被告二人之素行、犯罪之動機、目的、手段，犯罪所生之危害、被告甲○○就竊
    盜部分坦承犯行及二人就其餘之犯行猶飾詞卸責等一切情狀，各量處如主文所示
    所示之刑，並定其應執行刑。扣案之自製板手、油壓剪及螺絲起子各一支，為被
    告甲○○供犯罪所用之物，且屬被告甲○○所有，已業據被告甲○○供承在卷，
    應依刑法第三十八條第一項第二款之規定，宣告沒收。
四、被告戊○○部分：
(一)公訴意旨略以：被告戊○○、甲○○二人基於共同意圖為自己不法所有之犯意聯
    絡，於八十九年六月二十六日凌晨一時許，共騎機車至台中縣梧棲鎮四處閒逛，
    嗣於四維路「六九餐廳」前，發現乙○○所有之車號Ａ８─三四九一號自小客車
    停於該處，即趁無人注意之際，由被告甲○○在旁把風，再由被告戊○○利用可
    作為凶器使用之自製板手及螺絲起子等工具，竊取該自用小客車，得手後留供己
    用。復於同月二十八日下午五時許，被告戊○○、甲○○二人乃駕駛上開車號Ａ
    ８─三四九一號自小客車，至台中縣后里鄉四處閒逛，至后里鄉○○路三十五之
    五號前，因見丁○○所保管之車號ＳＵ─四０五號自用大貨車（車主係培昂企業
    有限公司）內載有疑似香煙等物品，遂趁無人注意之際，由被告甲○○留在車上
    把風，再由被告戊○○利用可作為凶器使用之自製板手、油壓剪及螺絲起子等工
    具，竊取該自用大貨車，得手後即由被告甲○○將該自用大貨車駛至被告丙○○
    位於台中縣大甲鎮○○○路四三二之一號住處附近藏放。嗣被告戊○○、甲○○
    及丙○○三人即另行起意，並基於共同意圖為自己不法所有之犯意聯絡，先由被
    告丙○○於同月二十九日上午十時許，以車號ＳＵ─四０五號自用大貨車內所留
    之電話號碼０九三七─二八一八五七號，聯絡失竊人丁○○，待確認丁○○確有
    失竊該自用大貨車，即向丁○○恐嚇稱略以：如果要取回車子，就準備現金十萬
    元，如果沒有拿到錢，車子就會不見（經查應係若拿不到錢  即將車上之東西當
    材燒）等語，致丁○○心生畏懼，惟經丁○○與之討價還價後，雙方即同意以三
    萬元為代價，由丁○○取回該自用大貨車，並約定於同日中午十二時，在台中縣
    清水鎮○○路大甲溪橋南端交車及取款，後又由被告丙○○以行動電話指定改在
    台中縣大甲鎮大甲體育場大門口前交車及取款。被告甲○○乃將該車號ＳＵ─四
    ０五號自用大貨車駛至台中縣大甲鎮○○○路七八一號前停放，再搭乘由被告丙○○所駕駛之上開車號Ａ８─三四九一號贓車，抵達台中縣大甲鎮大甲體育場大
    門口前時，即為事先埋伏之員警當場查獲，始未得逞。因認被告戊○○所為涉犯
    刑法第三百二十一條第一項第一款之加重竊盜罪及第三百四十六條第三項、第一
    項之恐嚇取財未遂罪嫌。
(二)按犯罪事實應依證據認定之，無證據不得推定其犯罪事實，刑事訴訟法第一百五
    十四條定有明文；又共同被告所為不利於己之供述，固得採為其他共同被告犯罪
    之證據，惟此項不利之供述，仍應調查其他必要之證據，以察其是否與事實相符
    ，自難專憑此項供述，為其他共同被告犯罪事實之認定，最高法院三十一年上字
    第二四二三號判例可資參照。公訴人認被告戊○○涉有前揭犯行，無非以同案被
    告甲○○、丙○○於警訊及檢察官初次偵訊時，已就有關被告戊○○涉犯竊盜及
    恐嚇取財之犯罪事實均供述明確，而其二人與被告戊○○係屬好友，又無結仇，
    是被告丙○○、甲○○二人當無任意誣陷之理，為其論據。本件訊據被告戊○○
    堅決否認有何犯行，辯稱：伊沒有與甲○○偷車，也沒有與丙○○、甲○○二人
    向車主恐嚇等語。
(三)經查，被告甲○○於警訊及檢察官最初偵訊時雖供稱：「我與戊○○共同駕車於
    八十九年六月二十六日在台中縣梧棲鎮○○路上由戊○○持自製板手及螺絲起子
    下車行竊（指行竊A8－三四九一號小客車），我在車上把風．．．；我於八十九
    年六月二十八日下午十七時許與戊○○共同駕駛偷來之A8－三四九一號小客車至
    台中縣后里鄉火車站停車場見SU－四０五號大貨車停於停車場內，便由戊○○持
    自製板手下車行竊，我留在車上把風．．．我有聽到戊○○與丙○○在計劃如何
    以車來向被害人恐嚇取財，但詳細情形我不知道」（見偵查卷第二十二頁背面至
    第二十四頁背面之警訊筆錄）；「（問：是否於八十六年六月二十八日十七時許
    在后里鄉○○路三十五之五號行竊SU－四０五號大貨車？A8－三四九一號小客車
    何人偷）是戊○○偷的，我負責把風」（見偵查卷第四十四頁背面、第四十五頁
    正面之偵訊筆錄）；而被告丙○○於警訊時亦供稱：「SU－四０五號大貨車是戊○○與甲○○共同竊取後，駕駛至我家停放，我才知道該車係贓車」（見偵查卷
    第十九頁正面之警訊筆錄）。惟被告甲○○嗣於偵查中則改稱：「（問：與你一
    起去偷A8－三四九一號小客車之人是否是剛才在庭之戊○○？）是我一人偷的；
    （問：警訊為何說你們二人一起偷，你在旁把風，是他下手？）我想這樣說比較
    沒罪，該車我六月二十八日下午五點多，在后里火車站以六角板手偷；（問：A8
    －三四九一號在何處偷）八十九年六月二十六日凌晨一點在梧棲鎮一家KTV前以
    六角板手偷，也是我一人偷；（問：是否戊○○叫你去偷車？）不是」（見偵查
    卷第五十八頁背面、第五十九頁正面之偵訊筆錄）等語，而於本院審理時亦供稱
    ：「兩部車均是我一個人下手行竊，丙○○、戊○○均不知情，警方以為偷車需
    要兩人合作，逼我說出第三人」（見本院八十九年九月十五日之審理筆錄）。觀
    之被告甲○○之上述供詞前後不一，已有瑕疵。至被告丙○○於警訊中雖供述：
    被告戊○○與甲○○確有竊取SU－四０五號大貨車云云，惟被告丙○○並未親自
    目睹，其所為之證詞顯屬傳聞證據，而被告丙○○嗣於偵查中亦供稱：「（問：
    警訊中為何說戊○○、甲○○一起偷？）六月二十八日他們一起到我那邊，我以
    為是他們一起偷」（見偵查卷第五十九頁背面），益徵被告丙○○於警訊中所言
    ，純係各人主觀之判斷，不足作為被告戊○○論罪之依據。本件被告戊○○既堅
    決否認曾參竊盜之犯行，復查無其他積極之證據足以證明被告戊○○涉有竊盜罪
    嫌，依首揭判例之說明，自不得單憑被告甲○○於警訊及最初偵訊時所為不利於
    己之供述及被告丙○○於警訊時之供述，即遽認被告戊○○涉有竊盜之行為。
(四)至向被害人丁○○恐嚇取財部分，被告丙○○自警訊起至本院審理終結止，均一
    再供稱係由其一人打電話與丁○○聯絡，而未提及被告戊○○，且與被告丙○○
    共同駕車前往取款者亦係被告甲○○，而非被告戊○○，若被告戊○○確如被告
    甲○○於警訊中所供：「我有聽到戊○○與丙○○在計劃如何以車來向被害人恐
    嚇取財，但詳細情形我不知道」，則與被告丙○○前往取款者應係被告戊○○，
    而非甲○○，足徵被告甲○○於警訊中所供顯有矛盾，此外又無其他積極之證據
    足資佐證。不能證明被告戊○○犯罪，依法自應諭知無罪之判決。
據上論斷，應依刑事訴訟法第二百九十九條第一項前段、第三百零一條第一項，刑法
第二十八條、第五十六條、第三百二十一條第一項第三款、第三百四十六條第三項、
第一項、第三百四十九條第一項、第二十六條前段、第五十一條第五款、第三十八條
第一項第二款，罰金罰鍰提高標準條例第一條前段，判決如主文。
中        華        民        國    八十九    年    九    月   二十二   日
                              台灣台中地方法院刑事第二庭
                                  法  官    蔡  名  曜
右正本證明與原本無異。
如不服本判決，應於送達後十日內向本院提出上訴狀(須附繕本)，上訴於台灣高等
法院台中分院。
                                  書記官
中        華        民        國    八十九    年    九    月   二十五   日
附錄論罪科刑法條
刑法第三百二十一條第一項第三款 (加重竊盜罪)：
犯竊盜罪而有左列情形之一者，處六月以上五年以下有期徒刑：
三  攜帶兇器而犯之者。
刑法第三百四十六條
意圖為自己或第三人不法之所有，以恐嚇使人將本人或第三人之物交付者，處六月以
上五年以下有期徒刑，得併科一千元以下罰金。以前項方法得財產上不法之利益，或
使第三人得之者，亦同。
前二項之未遂犯罰之。
刑法第三百四十九條第一項
收受贓物者，處三年以下有期徒刑、拘役或五百元以下罰金。


司法院資訊處製作；財團法人民間司法改革基金會備份。
